臺灣嘉義地方法院民事裁定
111年度家調裁字第25號
聲  請  人  陳俊宇  

相  對  人  朱瑩瑩  


代  理  人  林恒誼律師
上列當事人間請求給付扶養費事件，本院裁定如下：
    主    文
聲請駁回。
聲請程序費用新臺幣貳仟元由聲請人負擔。
    理    由
一、聲請人聲請意旨略以：聲請人為相對人之子，相對人依法屬
    聲請人之扶養義務人，然相對人與聲請人父親早於民國84年
    8月4日離婚，並約定聲請人之權利義務由聲請人父親單獨行
    使負擔，相對人未曾扶養聲請人，從小到大也未與聲請人聯
    絡。聲請人領有中度肢體障礙證明，而相對人為聲請人之直
    系血親尊親屬，爰請求相對人按月分擔聲請人之扶養費5,00
    0元等語。
二、相對人則以：請求免除伊對聲請人之扶養義務等語，作為抗辯。
三、當事人就不得處分之事項，其解決事件之意思已甚接近或對於原因事實之有無不爭執者，得合意聲請法院為裁定。法院為前項裁定前，應參酌調解委員之意見及家事調查官之報告，依職權調查事實及必要之證據，並就調查結果使當事人或知悉之利害關係人有陳述意見之機會，家事事件法第33條第1項、第2項定有明文。本件聲請人聲請給付扶養費事件，相對人抗辯應予免除其扶養義務，雖屬當事人不得處分之事項，但就聲請人主張及相對人抗辯部分之主要事由，為兩造到庭所不爭執，且就解決本事件之意思接近及主要事實不爭執，並經兩造合意聲請本院為裁定（見民國111年4月12日合意聲請裁定狀），本院依前述規定為裁定，先為說明。
四、次按直系血親相互間，互負扶養義務，民法第1114條第1款
    定有明文。復按受扶養權利者，以不能維持生活而無謀生能
    力者為限，民法第1117條第1項亦有明文。雖同條第2項又規
    定，前項無謀生能力之限制，於直系血親尊親屬，不適用之
    。然不得因而謂不能維持生活之限制，自不在適用之列；是
    直系血親尊親屬，如能以自己財產維持生活者，自無受扶養
    之權利；易言之，直系血親尊親屬受扶養之權利，仍應受不
    能維持生活之限制（最高法院86年臺上字第3415號、86年度
    臺上字第3173號判決意旨參照）。經查：
  ㈠依兩造之陳述及聲請人提出之戶籍謄本，可信兩造為母子關
    係，相對人對於聲請人負有法定扶養義務。又兩造於111年4
    月12日在本院調解時，相對人對於聲請人之請求，抗辯免除
    對聲請人之扶養義務，聲請人對於相對人所提出免除扶養義
    務之聲明，表示無意見，兩造因而合意聲請本院裁定。
  ㈡惟本件係聲請人請求相對人給付扶養費，首應由聲請人證明
    有受相對人扶養需要，再予審酌相對人減輕或免除扶養義務
    之抗辯是否可採。但查，依聲請人提出之戶籍謄本觀之，聲
    請人現年30歲，距離法定退休年齡尚久。再經本院依職權調
    查聲請人之勞保紀錄及財產、所得資料，聲請人持續投保勞
    工保險，109年度所得收入達新臺幣（下同）338,992元(平
    均月收入為28,249元)，且其現在國立嘉義大學擔任臨時人
    員（櫃檯助理）、月薪26,255元，亦有國立嘉義大學111年4
    月21日嘉大動醫字第1110005333號函在卷可參，顯有正當工
    作及固定收入。可認以聲請人之工作收入，尚能負擔生活必
    要支出，並無不能維持生活之情狀。
  ㈢綜上調查，聲請人顯有謀生能力及固定工作與收入，每月薪
    資所得復未低於嘉義縣每人平均月消費支出（109年為19,53
    1元）足堪支應生活必要支出，並無不能維持生活之情狀。
    及本件聲請，僅為藉由免除相對人之扶養義務，以獲得社會
    福利補助，並非聲請人不能以自有財產維持生活，而有受相
    對人扶養之需要。從而，本件聲請人原請求相對人按月給付
    扶養費5,000元，為無理由，不予准許。又聲請人既無受扶
    養之需要，則兩造合意免除相對人對聲請人之扶養義務，亦
    為無理由，併予敘明。
五、依家事事件法第33條、第97條，非訟事件法第21條第2項，
    民事訴訟法第78條，裁定如主文。
中　　華　　民　　國　　111 　年　　4 　　月　　28　　日
                   家事法庭     法  官　葉南君    
以上正本係照原本作成。
如對本裁定抗告須於裁定送達後10日內向本院提出抗告狀。
中　　華　　民　　國　　111 　年　　4 　　月　　28　　日
                                書記官  林秀惠